【裁判字號】    98,訴,285
【裁判日期】    980319
【裁判案由】    違反毒品危害防制條例
【裁判全文】
臺灣彰化地方法院刑事判決               98年度訴字第285號
公  訴  人  臺灣彰化地方法院檢察署檢察官
被      告  甲○○
上列被告因違反毒品危害防制條例案件，經檢察官提起公訴（九
十七年度毒偵字第四四五六號），本院依簡式審判程序判決如下
：
    主  文
甲○○施用第一級毒品，累犯，處有期徒刑拾月。
    事  實
一、甲○○前因自民國九十一年六月某日起至同年十一月三十日
    止施用第一級毒品之案件，經本院以九十二年度訴字第七二
    ○號判處有期徒刑十一月確定，嗣經送監執行，甫於九十三
    年十二月八日執行完畢。另因施用毒品案件，經本院以八十
    八年度毒聲字第一二三七號裁定送觀察、勒戒後，認有繼續
    施用毒品之傾向，再經本院以八十八年度毒聲字第一五○六
    號裁定送強制戒治，嗣經戒治所評定合格，認無繼續戒治之
    必要，由本院以八十八年度毒聲字第三四六三號裁定停止戒
    治，於八十八年九月四日停止戒治，所餘戒治期間付保護管
    束，並於八十九年四月十二日因保護管束期滿未經撤銷停止
    戒治，而執行完畢。復因首揭施用毒品案件，經本院以九十
    二年度毒聲字第一○○三號裁定送強制戒治，嗣經抗告，再
    由臺灣高等法院臺中分院以九十二年度毒抗字第四八二號裁
    定駁回抗告而確定，經送強制戒治後，於九十三年一月九日
    因毒品危害防制條例修正施行，而毋庸執行釋放。詎甲○○
    仍不知悔改，復基於施用第一級毒品海洛因之犯意，於九十
    七年十月二十六日晚上某時許，在彰化縣伸港鄉中彰大橋附
    近之越南小吃店內，以將第一級毒品海洛因摻入香菸點燃抽
    吸之方式，施用第一級毒品海洛因一次。嗣於九十七年十月
    二十八日上午六時三十分許，為警持本院核發之搜索票至其
    位在彰化縣伸港鄉○○村○○路九七巷二二號住處搜索而查
    獲，經警採其尿液送驗，結果呈嗎啡陽性反應，始悉上情。
二、案經彰化縣警察局和美分局報告臺灣彰化地方法院檢察署檢
    察官偵查起訴。
    理  由
一、按除被告所犯為死刑、無期徒刑、最輕本刑為三年以上有期
    徒刑之罪或高等法院管轄第一審案件者外，於刑事訴訟法第
    二百七十三條第一項程序進行中，被告先就被訴事實為有罪
    之陳述時，審判長得告知被告簡式審判程序之旨，並聽取當
    事人、代理人、辯護人及輔佐人之意見後，裁定進行簡式審
    判程序；除簡式審判程序、簡易程序及第三百七十六條第一
    款、第二款所列之罪之案件外，第一審應行合議審判；刑事
    訴訟法第二百七十三條之一第一項、第二百八十四條之一分
    別定有明文。本件被告甲○○所犯係死刑、無期徒刑、最輕
    本刑為三年以上有期徒刑或高等法院管轄第一審案件以外之
    罪，且於本院行準備程序時就被訴事實為有罪之陳述，經受
    命法官告知簡式審判程序之旨，並聽取公訴人、被告之意見
    後，本院合議庭認無不得或不宜改依簡式審判程序進行之處
    ，經評議結果，裁定改由受命法官獨任行簡式審判程序，合
    先敘明。
二、訊據被告甲○○對於上開施用第一級毒品海洛因之犯行，坦
    承不諱，且警員於九十七年十月二十八日，經其同意採集尿
    液送驗，結果呈嗎啡陽性反應，此有尿液代號與真實姓名對
    照認證單、詮昕科技股份有限公司濫用藥物尿液檢驗報告各
    一紙在卷可稽，足徵被告之自白確與事實相符。另按毒品危
    害防制條例於九十二年七月九日修正公布，自九十三年一月
    九日施行，其中第二十條、第二十三條將施用毒品之刑事處
    遇程序，區分為「初犯」及「五年內再犯」、「五年後再犯
    」。依其立法理由之說明：「初犯」，經觀察、勒戒或強制
    戒治後，應為不起訴處分或不付審理之裁定；經觀察、勒戒
    或強制戒治執行完畢釋放後，「五年內再犯」者，因其再犯
    率甚高，原實施之觀察、勒戒及強制戒治既已無法收其實效
    ，爰依法追訴或裁定交付審理。至於經觀察、勒戒或強制戒
    治執行完畢釋放後，「五年後再犯」者，前所實施之觀察、
    勒戒或強制戒治已足以遮斷其施用毒品之毒癮，為期自新及
    協助其斷除毒癮，仍適用「初犯」規定，先經觀察、勒戒或
    強制戒治之程序。從而依修正後之規定，僅限於「初犯」及
    「五年後再犯」二種情形，始應先經觀察、勒戒或強制戒治
    程序。倘被告於五年內已再犯，經依法追訴處罰，縱其第三
    次（或第三次以上）再度施用毒品之時間，在初犯經觀察、
    勒戒或強制戒治執行完畢釋放五年以後，已不合於「五年後
    再犯」之規定，且因已於「五年內再犯」，顯見其再犯率甚
    高，原實施觀察、勒戒或強制戒治，已無法收其實效，即應
    依該條例第十條處罰（最高法院九十五年度第七次刑事庭會
    議決議第二點參照）。本件被告前因施用毒品，經強制戒治
    後，於八十九年四月十二日執行完畢，又於五年內之自九十
    一年六月某日起至同年十一月三十日止施用第一級毒品，經
    本院以九十二年度訴字第七二○號判處有期徒刑十一月確定
    ，此有臺灣彰化地方法院檢察署刑案資料查註紀錄表及臺灣
    高等法院被告前案紀錄表各一份在卷可考，則其再犯本件施
    用第一級毒品犯行，按諸前揭說明，自無毒品危害防制條例
    第二十條第三項規定之適用，而應按同條例第二十三條第二
    項規定，依法論科。本件事證明確，被告施用第一級毒品海
    洛因之犯行，應堪認定。
三、核被告所為，係犯毒品危害防制條例第十條第一項之施用第
    一級毒品罪。被告為施用第一級毒品，而持有該級毒品，其
    持有之低度行為，應為施用之高度行為所吸收，不另論罪。
    又被告前因施用第一級毒品案件，經本院以九十二年度訴字
    第七二○號判處有期徒刑十一月確定，嗣經送監執行，甫於
    九十三年十二月八日執行完畢，此有臺灣彰化地方法院檢察
    署刑案資料查註紀錄表及臺灣高等法院被告前案紀錄表各一
    份在卷可稽，其於受有期徒刑執行完畢後，五年以內故意再
    犯本件有期徒刑以上之罪，為累犯，應依刑法第四十七條第
    一項規定，加重其刑。爰審酌被告曾因施用毒品經送觀察、
    勒戒、強制戒治後，仍未能戒斷，再犯本案之罪，顯然未能
    善體國家設置觀察、勒戒、強制戒治機構，協助毒品施用者
    戒除毒癮之良法美意，及其犯罪之動機、目的、品行、智識
    程度、所生危害，暨犯罪後坦承犯行，態度尚屬良好等一切
    情狀，量處如主文所示之刑。
據上論斷，應依刑事訴訟法第二百七十三條之一第一項、第二百
九十九條第一項前段，毒品危害防制條例第十條第一項，刑法第
十一條前段、第四十七條第一項，判決如主文。
本案經檢察官林子翔到庭執行職務。
中    華    民    國    98    年    3     月    19    日
                      刑事第六庭      法  官  鄭舜元
以上正本證明與原本無異。
如不服本判決應於收受判決後10日內向本院提出上訴書狀，並
應應敘述具體理由。其未敘述上訴理由者，應於上訴期間屆滿
後20日內向本院補提理由書(均須按他造當事人之人數附繕本)
「切勿逕送上級法院」。
中    華    民    國    98    年    3     月    19    日
                                      書記官  陳秀香
附錄：論罪科刑法條：
毒品危害防制條例第十條：
施用第一級毒品者，處六月以上五年以下有期徒刑。
施用第二級毒品者，處三年以下有期徒刑。


司法院資訊處製作；財團法人民間司法改革基金會備份。
